臺灣臺北地方法院刑事判決　　　　　　　94年度訴字第1079號
公　訴　人　臺灣臺北地方法院檢察署檢察官
被　　　告　甲○○○○○○ ○.
指定辯護人　本院公設辯護人曾德榮
上列被告因竊盜等案件，經檢察官提起公訴（九十四年度偵字第
七九七八號），本院判決如下：
    主  文
甲○○○○○○ ○○○○○○○竊盜，因脫免逮捕，而當場施以強暴，處有期
徒刑貳年陸月。
    犯罪事實
一、甲○○○○○○ ○○○○○○○ 無犯罪前科，係馬其頓人，於民國九十四
    年五月五日下午二時許進入台北市中正區○○○路○段七四
    號「統一超商」內購物，竟意圖為自己不法之所有，將該超
    商陳列於飲料區冰箱內之「蔓越莓綜合清淡果汁」二瓶（價
    格新台幣五十元）取出後藏放於所背之背包內，竊盜該二瓶
    飲料得手，而於同日下午二十分許甲○○○○○○ ○○○○○○○ 隨手拿
    取另一瓶「優格愛鮮家」走至櫃台結帳後，準備步出店門時
    ，因店長丙○○在後方倉庫整理貨物時從監視螢幕看見NIKO
    -LOV SERJOZA將二瓶飲料放入背包內，遂走至賣場內並告知
    妻乙○○上情，確定甲○○○○○○ ○○○○○○○無意就背包內之二瓶
    飲料結帳後，二人立即上前攔阻，丙○○開口問 甲○○○○○○○○○○○○○是否尚有其他物品未結帳，甲○○○○○○ ○○○○○○○回答沒
    有，丙○○遂伸手抓甲○○○○○○ ○○○○○○○所背之背包，甲○○○○○○○○○○○○○ 立刻將背包內之二瓶飲料取出扔擲地上後雙手推阻
    擋在門口之丙○○、乙○○後即往門口衝，欲逃離現場，丙○○、乙○○為制止甲○○○○○○ ○○○○○○○逃跑乃分別抓住 NIKO
    -LOV SERJOZA之左、右手，甲○○○○○○ ○○○○○○○ 為脫免逮捕，
    多次奮力甩脫被抓住之雙手，並往前衝，乙○○因力量小，
    抓住甲○○○○○○ ○○○○○○○ 之雙手被甩脫開後碰到店門及報架，
    因而受有雙臂瘀傷、雙手腕處瘀傷之傷害（已經乙○○撤回
    傷害告訴），丙○○繼續抓住甲○○○○○○ ○○○○○ ○○之左手，呼
    喊店內一名體型壯碩之顧客幫忙，NIKOLOVLOV SERJOZA為該
    名顧客自其身後勒住脖子後之力氣用盡，復因丙○○勸阻，
    即停止掙扎，並蹲在店內等候警察到場處理。
二、案經乙○○、丙○○提出告訴由台北市政府警察局中正第一
    分局移送台灣台北地方法院檢察署檢察官偵查起訴。
    理 由
一、訊據被告 甲○○○○○○ ○○○○○○○對於上揭時、地在「統一超商」
    內竊盜「蔓越莓綜合清淡果汁」二瓶藏放於背包內，並走至
    櫃台就手中拿取之「優格愛鮮家」一瓶結帳後步出店門前即
    為店長丙○○、乙○○夫妻攔下之情坦認不諱，惟辯稱：「
    …因當時店員丙○○及乙○○想要捉住我，我情急之下想跑
    ，所以拉扯造成對方受傷…」（九十四年五月五日警詢）、
    「…我要走被店長及店員發現，他們在門口抓住我，二人各
    抓一邊，我雙手掙脫，後來店裡消費的客人用手架住我的脖
    子，我就蹲下來不抵抗…」（九十四年十一月二日準備程序
    ）、「…我承認有偷便利商店兩瓶飲料。我沒有跟乙○○發
    生扭打、打鬥，我就站著不動…」（九十四年十二月二日本
    院審理）等語，辯護人亦辯護主張：「…被告對於起訴書所
    指之竊盜行為部分，業已坦承，但對後來被店員等拉住時被
    告僅有甩脫的行為，並無故意施強暴、脅迫…推倒被害人之
    行為，而且被告是受到一位第三者勒住脖子之後自動蹲下，
    被告所為是否構成準強盜罪…仍待斟酌…」（九十四年十一
    月二日準備程序）、「…被告並沒有故意施強暴脅迫於被害
    人，而是在掙脫之際致被害人乙○○碰到玻璃門、報架才致
    手臂受傷，並非是被告當場施強暴、脅迫直接使乙○○手臂
    受傷，所以被告之行為應該是他為了要甩脫證人乙○○、丙○○拉手臂的行為，自己所為身體的自然反應的掙脫行為所
    致的，所以被告所為應該不符刑法第三百二十九條之準強盜
    罪之構成要件…」（九十四年十二月二日審理）等詞。經查
    ：
(一)、被告於九十四年五月五日下午二時許進入台北市中正區○○○路○段七四號「統一超商」內購物，將該超商陳列於飲料
    區冰箱內之「蔓越莓綜合清淡果汁」二瓶取出後藏放於所背
    之背包內，之後又隨手拿取另一瓶「優格愛鮮家」走至櫃台
    結帳後，準備步出店門時，因店長丙○○在後方倉庫整理貨
    物時從監視螢幕目睹上情，遂走至賣場內並告知妻乙○○上
    情，二人確定被告無意就背包內之二瓶飲料結帳後，立即上
    前攔阻等情，已據被告、證人丙○○、乙○○陳明在卷，並
    有被告將二瓶飲料放入背包內之監視錄影翻拍照片一紙在卷
    可稽，堪認被告竊盜證人丙○○任店長之「統一超商」內「
    蔓越莓綜合清淡果汁」二瓶（價格五十元）。
(二)、又被告經證人丙○○、乙○○夫妻攔下要求將背包物品拿出
    來時，被告立刻將背包內之二瓶飲料取出扔擲地上後即雙手
    推阻擋在門口之丙○○、乙○○並往門口衝，欲逃離現場，
    丙○○、乙○○為制止被告逃跑乃分別抓住被告之左、右手
    ，被告不斷奮力甩脫被抓住之雙手，並往門口衝，乙○○因
    力量小，抓住被告之雙手被甩脫開後碰到店門及報架，因而
    受有雙臂瘀傷、雙手腕處瘀傷之傷害，丙○○繼續被告抓住
    之左手，呼喊店內一名體型壯碩之顧客幫忙，被告為該名顧
    客自其身後勒住脖子後，即停止掙扎各情，亦據證人丙○○
    、乙○○指述甚詳，且被告亦供稱：「…她（指證人乙○○
    ）抓住我的雙手，我把我的雙手放下，但他們拉我的手，我
    用力甩，他們再拉我的手，然後我又用力把我的雙手（Ｉ
    PUT MY HANDS DOWN…I resisted as she arrested me be-
    cause I had stolen two bottles of juice.）…（How do
    you resist？）I throw away because I do not want my
    hands to be touched…（你當時是要逃跑嗎？）對…（丙○○抓你的時候，你把手甩開，是為了要逃跑？）對…（根
    據證人陳述你要逃跑和他們發生拉扯，而且力量得大？）是
    的…」等詞，且由證人丙○○、乙○○證述：「…乙○○抓
    他（指被告）的右手，我抓他的左手，然後他用手甩，口說
    沒有沒有，然後用手把我們兩個推開．他推了二、三次，因
    為我們抓他抓得很緊…他那時候有推我們，但是是把我們往
    玻璃門推，因為他要跑，我正好背向玻璃門，我那時候已經
    叫李如玉把玻璃門鎖起來，我閃開，他就撞到玻璃門，然後
    我就再把他往後拉…」（九十四年十二月二日本院審理，丙○○）、「…把他（指被告）攔下，過程中有拉扯和掙扎，
    因為他一直想要往外走，我們一人拉一邊抓著他的手，他的
    力氣比我們大，反而往外面推，那時候玻璃門沒有開，他就
    一直敲，我們害怕他會敲破，就一直把他往裡面推，但是他
    的力量很大，然後我們兩股力量就在拉扯…丙○○剛開始先
    拉住他的左手，我拉他的右手，被告就一直往前走，力氣真
    的很大，我們兩個的手都沒有放，我的手還被他甩開過，我
    的手碰到玻璃門，很痛，所以我就放手，放手以後我再去抓
    …」（九十四年十二月二日本院審理，乙○○）等語；按刑
    法第三百二十九條之準強盜罪，係以竊盜或搶奪，因防護贓
    物，脫免逮捕或湮滅罪證，而當場施以強暴脅迫者為構成要
    件。所謂強暴，指直接或間接對於人之身體施以暴力而言。
    本件被告於竊盜證人丙○○、乙○○店內之飲料二瓶得手後
    欲步出店門時為證人丙○○、乙○○發現上前攔阻，被告動
    手推擋在店門前之丙○○、乙○○二人，並於丙○○、乙○○二人各自緊緊抓住被告左、右手時，被告不斷奮力甩脫，
    並往店門口衝，乙○○亦因被告用力甩脫之動作，雙手被甩
    開而碰撞店門及報架而受傷，被告主觀犯意在於脫免逮捕至
    明，客觀上亦難認純屬掙脫之舉而謂非當場施以強暴，所為
    自該當於準強盜罪之構成要件，從而，辯護人前揭辯護主張
    並不足採，本件事證明確，被告犯行堪予認定。
二、查被告行竊後為脫免逮捕，當場對證人丙○○、乙○○施以
    強暴，依刑法第三百二十九條規定，以強盜論。核其所為，
    係犯刑法第三百二十九條、第三百二十八條第一項準強盜罪
    。被告一時貪念而竊取價值不高之「蔓越莓綜合清淡果汁」
    二瓶（價格五十元），為丙○○、乙○○發覺後上前攔阻，
    渠為逃離現場，動手推證人乙○○、丙○○二人，並於其二
    人各自緊緊抓住渠左、右手時，渠為掙脫而不斷奮力甩脫，
    並往大門出口衝，證人乙○○則因被告奮力甩脫手之動作，
    致抓住被告右手之雙手被甩開後碰撞出口玻璃門及報架因而
    受有雙臂瘀傷、雙手腕處瘀傷之傷害，手段尚非殘暴，所致
    乙○○之傷勢尚輕，且已與丙○○、乙○○夫妻達成和解，
    並賠償損害，已據證人丙○○、乙○○陳明在卷，而被告素
    行良好，無任何前科紀錄，有台灣高等法院被告全國前案紀
    錄表一份在卷，因一時失慮，而罹重典，情輕法重，衡情尚
    有可憫，縱科以最輕法定本刑，猶嫌過重，爰依刑法第五十
    九條酌量減輕其刑二分之一。並爰審酌被告犯罪所得財物價
    值不高，且所肇致被害人之傷勢不重，犯後曾為前揭部分犯
    情之自白，積極與被害人和解，態度尚佳，且無不良素行及
    被害人不願追究等一切情狀，量處如主文所示之刑。
三、公訴意旨另以被告甲○○○○○○ ○○○○○○○於九十四年五月五日下
    午二時二十五分許，在台北市中正區○○○路七四號「統一
    超商便利店」竊取置於陳列架之蔓越莓飲料二瓶，價值五十
    元，得手後欲步出門外時，經該便利店店長證人丙○○監視
    器中發現，欲上前逮捕被告，詎被告為脫免逮捕，竟當場與
    證人丙○○及告訴人即店員乙○○發生扭打而施以強暴行為
    ，致告訴人受有雙臂瘀傷、雙手腕處瘀傷及拉傷等傷害，因
    認被告另涉有刑法第二百七十七條第一項傷害罪嫌。按告訴
    乃論之罪，告訴人於第一審辯論終結前得撤回其告訴，又告
    訴經撤回者，應諭知不受理之判決，刑事訴訟法第二百三十
    八條第一項、第三百零三條第三款分別定有明文。而告訴人
    告訴被告前揭傷害行為，起訴書認係觸犯刑法第二百七十七
    條第一項之罪，依同法第二百八十七條前段之規定，須告訴
    乃論，茲據告訴人於九十四年十二月二日本院審理時當庭表
    示撤回告訴，惟公訴人認此與前揭起訴經本院判刑之準強盜
    罪間，有方法結果之牽連犯關係，屬裁判上一罪，爰不另諭
    知不受理，附此敘明。
據上論斷，應依刑事訴訟法第二百九十九條第一項前段，刑法第
三百二十九條、第三百二十八條第一項、第五十九條，判決如主
文。
本案經檢察官詹喬偉到庭執行職務。
中　　華　　民　　國　　94　　年　　12　　月　　16　　日
                            臺灣臺北地方法院刑事第一庭
                                  審判長法  官 陳興邦
                                        法  官 吳秋宏
                                        法  官 林婷立
上正本證明與原本無異
如不服本判決，應於收受送達後十日內向本院提出上訴書狀，其
未敘述上訴之理由者並得於提起上訴後十日內向本院補提理由書
（均須按他造當事人之人數附繕本）。
                                        書記官 王曉雁
中　　華　　民　　國　　94　　年　　12　　月　　16　　日
附錄：本案論罪科刑法條全文
刑法第三百二十九條
竊盜或搶奪，因防護贓物、脫免逮捕或湮滅罪證而當場施以強暴
、脅迫者、以強盜論。
刑法第三百二十八條第一項
意圖為自己或第三人不法之所有，以強暴、脅迫、藥劑、催眠術
或他法，至使不能抗拒，而取他人之物或使其交付者，為強盜罪
，處五年以上有期徒刑。
